臺灣高等法院刑事裁定
110年度聲字第57號
聲明異議人  
即  受刑人  簡明通




上列聲明異議人因傷害致死罪等案件，對於檢察官執行之處分（
臺灣基隆地方檢察署檢察官99年執更丁字第25號）聲明異議，本
院裁定如下：
    主  文
聲明異議駁回。
    理  由
一、聲明異議意旨（略以）：
(一)聲明異議人即受刑人簡明通因犯傷害致死罪等案件，前經本
    院以96年度上訴字第4666號撤銷第一審判決，就傷害致死部
    分，改判處有期徒刑7年10月；就加重強盜部分，改判處有
    期徒刑7年4月，受刑人不服提起上訴，經最高法院以97年度
    台上字第2124號判決將加重強盜部分撤銷發回，其餘部分則
    駁回上訴確定。至受刑人所犯加重強盜部分復經本院以97年
    度上更（一）字第273號改論共同以非法方法剝奪人之行動
    自由罪，判處有期徒刑1年4月，並經減刑為有期徒刑8月確
    定。
(二)然聲明異議人所犯上述罪刑，均係在其所犯臺灣基隆地方法
    院（下稱基隆地院）96年度訴字第46號妨害自由罪之另案（
    聲明異議人於該案經基隆地院以上述判決判處有期徒刑4月
    ，經減刑有期徒刑2月確定），然臺灣基隆地方檢察署檢察
    官竟將基隆地院96年度訴字第46號論以執行完畢，而將受刑
    人前述傷害致死、妨害自由等罪刑部分，另與其所犯本院98
    年度上訴字第1234號殺人罪案件，合併定其應執行刑，此有
    本院98年度聲字第3662號刑事裁定可查。此舉造成聲明異議
    人上述所犯本院98年度上訴字第1234號判決之殺人罪，其應
    執行刑未經執行完畢即論以「累犯」之不利益，顯有執行指
    揮不當之違失等語。
二、按受刑人或其法定代理人或配偶，以檢察官執行之指揮為不
    當者，得向諭知該裁判之法院聲明異議，刑事訴訟法第484
    條定有明文。所謂「檢察官執行之指揮不當」，係指就執行
    之指揮違法及執行方法不當等情形而言（最高法院102年度
    台抗字第1041號裁定要旨參照）。法律賦予執行檢察官執行
    指揮之裁量權，僅在發生違法裁量或有裁量瑕疵時，法院始
    有介入審查之必要，如執行檢察官已具體說明理由，且未有
    逾越法律授權、專斷等濫用權力之情事，自不得遽謂執行檢
    察官之執行指揮為不當。
三、次按數罪併罰，有二裁判以上者，依刑法第51條之規定定其
    應執行之刑，刑法第53條定有明文。是數罪併罰如欲合併定
    應執行刑，應以合於同法第50條之規定為前提，即以裁判確
    定前犯數罪者，為其條件。因此，若於裁判確定後所犯之罪
    ，即無適用之餘地，祇能就前後各罪之刑，併予執行之。而
    所謂「裁判確定」，乃指首先確定之科刑判決而言，亦即以
    該首先判刑確定之日作為基準，凡在該日期之前所犯之各罪
    ，應依刑法第51條各款規定，定其應執行之刑；在該日期之
    後所犯者，則無與之前所犯者合併定其應執行刑之餘地；惟
    在該日期以後之數罪，其另符合數罪併罰者，仍依前述法則
    處理；自無許任憑己意，擇其中最為有利或不利於被告之數
    罪合併定其應執行之刑。
四、又司法院大法官釋字第681號解釋確認，關於撤銷假釋的救
    濟。認為最高行政法院中華民國93年2月份庭長法官聯席會
    議決議：「假釋之撤銷屬刑事裁判執行之一環，為廣義之司
    法行政處分，如有不服，其救濟程序，應依刑事訴訟法第48
    4條之規定，即俟檢察官指揮執行該假釋撤銷後之殘餘徒刑
    時，再由受刑人或其法定代理人或配偶向當初諭知該刑事裁
    判之法院聲明異議，不得提起行政爭訟」之見解，與憲法保
    障訴訟權之意旨尚無牴觸。是目前刑之執行的聲明異議，實
    務上尚擴及於假釋經撤銷後，檢察官就指揮執行殘刑部分，
    亦得適用。惟檢察官如依據刑事法院所為定其應執行刑之確
    定裁定，所為指揮執行，除明顯與所為裁定內容不符而有錯
    誤，或其所指揮執行之方法有違法不當，否則基於確定裁定
    的既判力拘束，刑事訴訟法第484條之聲明異議程序，自無
    權再行推翻已確定的定其應執行刑裁定之效力。此與假釋經
    撤銷後重新定其應執行刑者，尚非相同。
五、經查本件受刑人前因傷害致死等數罪，經本院其他合議庭判
    處罪刑，並經最高法院駁回上訴確定，嗣後檢察官就符合合
    併定應執行刑要件共5罪，向最後事實審之本院聲請定其應
    執行刑，其聲請之數罪中均為不得易科罰金之罪，經本院其
    他合議庭以98年度聲字第3662號刑事裁定，定其應執行之刑
    為有期徒刑23年5月，受刑人當時未對此裁定提出不服，因
    而確定在案，經本院依職權調取前述裁定原本核閱後，形式
    上並無違誤，有上述各裁判書及本院被告前案紀錄表在卷可
    查。
六、聲明異議人雖以前詞指摘檢察官執行指揮有違失，然查聲明
    異議人曾以同一事由聲明異議，聲請撤銷檢察官執行指揮，
    經基隆地院認聲明異議人前因①妨害自由案件，經該院以96
    年度訴字第46號判決判處有期徒刑4月（減刑為刑2月），於
    96年8月2日確定，並於96年8月9日執行完畢；②傷害致死等
    案件，其中傷害致死部分，經本院以96年度上訴字第4666號
    判決判處有期徒刑7年10月，並經最高法院駁回上訴，於97
    年5月22日確定，妨害自由部分，經本院以97年度上更一字
    第273號判決判處有期徒刑8月，於97年12月1日確定；③殺人
    未遂等案件，經本院以98年度上訴字第1234號判決判處有期
    徒刑15年、6年、6月，應執行有期徒刑15年6月，於98年9月
    10日確定，則聲明異議人所犯①案件之裁判執行時，上述②、
    ③案件均尚未確定，依法不得執行，更無兩以上主刑同時執
    行應先執行其重者之問題，從而檢察官逕命受刑人繳納①案
    件之罰金，執行指揮並無違法或不當等情，因而以106年度
    聲字第1191號裁定駁回受刑人之聲明異議，受刑人不服提起
    抗告，迭經本院以107年度抗字第53號、最高法院107年度台
    抗字第178號裁定駁回其抗告確定在案，亦有上述各該裁判
    書在卷可查。是受刑人於本案仍持前前詞重複爭執，然究其
    聲明異議意旨，實非對於檢察官之執行或其方法有何異議指
    摘，而係就上述本院他合議庭所定其應執行刑之確定裁定，
    循聲明異議程序，再事爭執，且刑法第51條之數罪併罰，係
    以合於同法第50條之規定為前提，得否合併聲請定應執行之
    數罪，乃檢察官裁量職權之合法行使範圍，此非聲明異議程
    序所得審究，聲明異議顯有誤會而不合法。至聲明異議人稱
    其所犯本院98年度上訴字第1234號殺人案，因前未定其應執
    行刑而受有論以「累犯」之不利益，惟當時檢察官未聲請定
    其應執行刑的緣由業如前述，實無所指違法之情，且該案的
    法律適用實非本院以聲明異議程序所能審究，併此敘明。
七、綜上所述，本件受刑人聲明異議係就不得作為聲明異議標的
    之檢察官適法職權的行使，徒憑己意，再行爭執，尚無理由
    ，應予駁回。
八、應依刑事訴訟法第486條，裁定如主文。
中　　華　　民　　國　　110 　年　　6 　　月　　30　　日
                  刑事第二庭    審判長法　官  周盈文
                                      法　官  謝梨敏
                                      法　官  錢建榮
以上正本證明與原本無異。
如不服本裁定，應於收受送達後五日內向本院提出抗告狀。
                                      書記官  許俊鴻
中　　華　　民　　國　　110 　年　　7 　　月　　5 　　日